臺灣高等法院刑事判決
110年度上訴字第379號
上  訴  人  臺灣新北地方檢察署檢察官
上  訴  人  
即  被  告  張俊傑




選任辯護人  陳倚箴律師（法律扶助）
上列上訴人因強盜案件，不服臺灣新北地方法院109年度訴字第1
013號，中華民國109年12月31日所為之第一審判決（起訴案號：
臺灣新北地方檢察署109年度偵字第26927號），提起上訴，本院
判決如下：
    主  文
上訴駁回。
    事  實
一、乙○○意圖為自己不法之所有，基於強盜之犯意，先於民國10
    9年7月20日前之不詳時間，透過「甜心包養網站」與丙○○聯
    繫，以一人每小時陪飲酒作樂為新臺幣（下同）1千元之代
    價，邀約丙○○聯絡其他女性前往位於新北市○○區○○○路○段00
    ○0號7樓之「薇薇汽車旅館」711號房飲酒作樂，丙○○遂與其
    友人甲○○於109年7月20日17時許抵達「薇薇汽車旅館」711
    號房；乙○○為免作案後受追緝，先將所駕駛之車號000-0000
    號租賃小客車停放於新北市蘆洲區重陽一街與集賢路口，再
    步行至「薇薇汽車旅館」711號房；又為免遭丙○○、甲○○指
    認其臉部特徵，竟以預藏之燒燙傷壓力衣穿著於頭部及雙手
    ，遮蓋臉部特徵及雙手指紋，並向到場之丙○○、甲○○佯稱遭
    受燙傷需穿著壓力衣始可減少皮膚痛苦，使丙○○、甲○○二人
    不疑有他。乙○○遂與丙○○、甲○○在房間內聊天，並請甲○○對
    其身體進行刮痧，降低丙○○、甲○○之戒心後，乙○○憑藉其身
    高近190公分壯碩體型之優勢，以雙手勒住丙○○、甲○○之頸
    部，再以預藏於背包內之絲襪綑綁丙○○、甲○○之雙手，以襪
    子塞住丙○○、甲○○之口部，向丙○○、甲○○恫嚇稱：包包內有
    東西，勿輕舉妄動等語，以上開強暴、脅迫之方式，至使丙○○、甲○○心生畏懼不能抗拒，而取走丙○○所有之現金新臺幣
    （下同）4萬1千元、振興券6千元及甲○○所有之現金4萬8千
    元。乙○○得手後隨即步行逃離旅館，前往停車地點，駕駛上
    開汽車逃離現場。嗣丙○○、甲○○見乙○○離去，自行掙脫束縛
    ，向旅館之櫃檯人員求援及報警處理，經警方持臺灣新北地
    方法院法官核發之搜索票，至乙○○位於新北市○○區○○路000
    號21樓之居所搜索，扣得其自丙○○、甲○○處強盜所得財物中
    所餘現金8萬1千元、振興券6千元，而查悉上情。
二、案經丙○○、甲○○訴由新北市政府警察局蘆洲分局（下稱蘆洲
    分局）報告臺灣新北地方檢察署檢察官偵查起訴。
    理  由
壹、證據能力之說明
一、按被告以外之人於審判外之言詞或書面陳述，除法律有規定
    者外，不得作為證據。又被告以外之人於審判外之陳述，雖
    不符合刑事訴訟法第159條之1至第159條之4之規定，但經當
    事人於審判程序同意作為證據，法院審酌該言詞陳述或書面
    陳述作成時之情況，認為適當者，亦得為證據；當事人、代
    理人或辯護人於法院調查證據時，知有同法第159條第1項不
    得為證據之情形，而未於言詞辯論終結前聲明異議者，視為
    有前項之同意。刑事訴訟法第159條第1項及第159條之5分別
    定有明文。本件檢察官、被告乙○○及其辯護人於言詞辯論終
    結前，就本件卷內被告以外之人於審判外之陳述，於本院準
    備程序時表示均不爭執（見本院卷第104頁），經本院審酌
    該等證據之作成情況，核無違法取證或其他瑕疵，認均適為
    本案認定事實之依據，依刑事訴訟法第159條之5規定，均有
    證據能力。
二、又本件認定事實引用之卷內其餘非供述證據（詳後述），並
    無證據證明係公務員違背法定程序取得，依同法第158條之4
    規定反面解釋，均有證據能力。
貳、實體部分
一、認定事實所憑之證據及理由：
    訊據被告固坦承於所攜帶之灰色後背包內預先準備了絲襪、
    襪子，復穿著壓力衣於頭部及雙手，遮蓋其臉部特徵及雙手
    指紋，並先將所駕駛之汽車停放於「薇薇汽車旅館」外，再
    步行至「薇薇汽車旅館」711號房與告訴人丙○○、甲○○進行
    情色交易，交易過程中憑藉其身高近190公分壯碩體型之優
    勢，以雙手勒住丙○○、甲○○之頸部，再以絲襪綑綁其二人之
    雙手、以襪子塞住丙○○、甲○○之口部，向丙○○、甲○○恫嚇稱
    ：包包內有東西，勿輕舉妄動等語，以強暴、脅迫之方式，
    至使丙○○、甲○○均心生畏懼不能抗拒，而取走其二人身上財
    物之事實（見偵查卷第22頁至第25頁、第105頁、第106頁、
    第114頁、第115頁，原審卷第22頁、第73頁、第193頁，本
    院卷第102頁、第148頁），惟矢口否認其係預謀犯案，亦否
    認有強盜取得如事實一所載之全部財物，辯稱：我穿著壓力
    衣，係因先前於109年3月31日、4月1日二次對其他應召女子
    犯強盜案（經臺灣臺北地方法院以109年度訴字第466號判決
    判處有期徒刑七年十月、七年二月，定應執行有期徒刑八年
    四月，經乙○○於110年2月24日撤回上訴確定，現正執行中）
    ，恐丙○○、甲○○之經紀公司認出而對我不利；至於所得財物
    部分，因我打算擺攤賣滷味，為購置滷味攤車、冰箱作為生
    財器具，曾於案發前向母親田彩微借得8萬元，案發當日以
    其中1萬元作為租車押金，其餘則攜帶至「薇薇汽車旅館」7
    11號房，我身上另有自己的振興券3千元，我與丙○○、甲○○
    二人在房間見面後，先從自己帶的現金中給付丙○○1萬1千元
    、甲○○1萬9千5百元，作為性交易之報酬，後因不舉，無法
    完成性交易，故要求他們退還已交付之上開報酬，丙○○、甲○○不從，我是一時情急才犯下本案，我只有自丙○○處取得現
    金1萬1千元及振興券3千元、自甲○○處取得現金1萬9千5百元
    云云。惟查：
（一）被告於所攜帶之灰色後背包預置絲襪、襪子，又穿著壓力
      衣於頭部及雙手，遮蓋臉部特徵及雙手指紋，且先將自己
      所駕駛之代步工具即前揭汽車停放於「薇薇汽車旅館」外
      之新北市蘆洲區重陽一街與集賢路口，再步行至「薇薇汽
      車旅館」711號房與丙○○、甲○○碰面，在交易過程中被告
      憑藉其身高近190公分壯碩體型之優勢，以雙手勒住丙○○
      、甲○○之頸部，再以絲襪綑綁丙○○、甲○○之雙手，以襪子
      塞住其等之口部，向丙○○、甲○○恫嚇稱：包包內有東西，
      勿輕舉妄動等語，以上開強暴、脅迫之方式，至使丙○○、
      甲○○均心生畏懼不能抗拒，而取走其等身上財物等事實，
      為被告所坦承，且經證人即告訴人丙○○、甲○○二人於警詢
      及偵訊、證人即被告駕駛租賃汽車之業者員工劉燿緯於偵
      訊證述明確（見偵查卷第27頁至第30頁、第31頁至第34頁
      、第35頁至第37頁、第127頁至第129頁、第131頁至第133
      頁、第153頁至第159頁），復有蘆洲分局搜索扣押筆錄、
      扣押物品目錄表、現場及扣案物照片、汽車租賃契約書、
      汽車車輛詳細資料報表、監視器錄影光碟及翻拍照片、原
      審109年度聲搜字第1309號搜索票、新北市政府警察局109
      年8月12日鑑驗書、蘆洲分局109年7月22日刑事案件報告
      書等在卷可佐（見偵查卷第17頁、第43頁至第47頁、第51
      頁至第53頁、第55頁至第83頁、光碟片存放袋，原審卷第
      51頁、第52頁、第135頁至第137頁），此部分之事實首堪
      認定。
（二）又，
  １．被告於所攜帶之灰色後背包內有預先準備放置了絲襪、襪子
      乙情，為被告所坦承。而被告與丙○○、甲○○在「薇薇汽車
      旅館」711號房先進行聊天、刮痧之互動過程中，被告並
      未取出該等物品，該絲襪、襪子一經被告取出，即係用於
      控制綑綁丙○○、甲○○二人並塞住其等嘴巴防止出聲求救，
      被告於本院以我不是預謀犯罪，我是害怕經紀公司對我不
      利才準備絲襪云云（見本院卷第102頁）搪塞，其辯解顯
      不可採，被告顯然事先已有計劃。
  ２．被告於丙○○、甲○○進入「薇薇汽車旅館」711號房前即穿著
      壓力衣於頭部及雙手，以遮蓋其臉部特徵及雙手指紋，亦
      為被告所坦認；被告雖辯稱此舉之原因係因先前有二次對
      其他應召女子犯強盜案，惟恐丙○○、甲○○之經紀公司認出
      而對其不利云云。然由被告之歷次供述及丙○○、甲○○之證
      述可知，案發時在「薇薇汽車旅館」711號房並無丙○○、
      甲○○二人所屬之經紀公司人員到場，則本案交易進行過程
      中既無經紀公司人員到場，被告竟始終未脫下壓力衣以利
      進行其所稱之性交易，可知被告此部分所辯亦不足憑採，
      堪認被告穿著壓力衣、佯稱受過燒燙傷之目的，應係為免
      作案後遭丙○○、甲○○記下其特徵而予指認。
  ３．被告在抵達「薇薇汽車旅館」前，先將其所駕駛之租賃汽車
      停放於距「薇薇汽車旅館」一段路之新北市蘆洲區重陽一
      街與集賢路口，再步行至「薇薇汽車旅館」711號房為本
      案犯行，亦見前述。就此，被告於原審陳稱：我在當天案
      發前係駕駛該車至位於新北市新莊區之大賣場購物，購物
      後原本已經要還車了，但因為下雨，就決定晚一點去還車
      等語（見原審卷第23頁）。惟「薇薇汽車旅館」既係汽車
      旅館，各房間均有專屬停車位，停車自屬便利，無庸於他
      處另覓停車位，且被告明知天雨，竟捨直接駕車至旅館停
      放，反而選擇停放他處後再步行至旅館，顯與常情不符，
      益見被告當係為避免犯案後受追緝而刻意將其所駕駛之汽
      車與「薇薇汽車旅館」保持相當距離，以製造事後檢警追
      查嫌犯之斷點。
  ４．綜上，被告事先準備絲襪、襪子係為防止丙○○、甲○○脫逃，
      預穿壓力衣係為免作案後遭丙○○、甲○○指認，捨駕車至「
      薇薇汽車旅館」711號房專屬停車位停放，反而係停於「
      薇薇汽車旅館」外而步行至「薇薇汽車旅館」711號房係
      為避免犯案後輕易受追緝，堪認被告係預謀強盜丙○○、甲○○二人之財物無誤。是被告辯稱其因自身因素，無法完成
      交易，故要求退還已交付之報酬，因丙○○、甲○○不從，一
      時情急之下犯下本案云云，當係避重就輕之詞，顯不足採
      。
（三）就被告之犯罪所得認定部分：
  １．警方於109年7月21日在被告居所搜索並扣得現金8萬1千元及
      振興券6千元；而於警方對被告行搜索之前一日即同年月2
      0日之警詢時，丙○○已證稱：我共被搶走現金3萬4千元、
      振興券6千元等語（見偵查卷第28頁），甲○○證稱：我被
      搶走現金4萬8千元等語（見偵查卷第32頁），丙○○、甲○○
      二人所述其等遭強盜之財物，均遠高於被告所稱之金額，
      且二人被取走之現金總金額較接近在被告居處扣得之現金
      ，振興券金額更與前揭所扣得之金額相同。考量丙○○、甲○○二人製作警詢筆錄時，警方既尚未至被告住處搜索，其
      等自無可能因知悉警方有扣得較高額之財物而故意浮報自
      己損失之金額以獲取超額之發還或賠償。
  ２．被告雖辯稱：我在數錢付款予甲○○時，她有問我為什麼帶這
      麼多現金出來，我有跟她說我帶了7、8萬元要去購物，甲○○因此知道我所攜帶之現金金額云云，然依被告上開所辯
      ，其亦僅向甲○○表示所攜金額之概數，且未提及其有攜帶
      自己領得的振興券3千元，是丙○○、甲○○二人自無從據以
      浮報各人具體之受損現金金額，更不會將被告所謂其自有
      之振興券3千元一併列入受損之財物。況丙○○於偵訊已證
      稱：我被搶走的振興券6千元中，3千元是發放給我的，另
      3千元是發放給我小孩的等語（見偵查卷第157頁），此與
      丙○○育有一名未成年子女之家庭狀況相符，有其個人戶籍
      資料查詢結果附卷可稽（見原審卷第99頁、第100頁），
      且甲○○於偵訊亦證稱：被告把我和丙○○的包包裡面的東西
      都倒在床上，被告要拿丙○○的振興券時，丙○○還有跟被告
      說不要拿，上面有紀錄等語（見偵查卷第157頁），堪信
      丙○○、甲○○二人所述為真實。
  ３．從而，丙○○、甲○○二人於警詢及偵訊所述較屬可信，應以其
      等於偵訊時確認之受損金額為準，被告之犯罪所得應為現
      金8萬9千元（計算式：4萬1千元＋4萬8千元＝8萬9千元）及
      振興券6千元。是被告辯稱：我只有從丙○○處取得現金1萬
      1千元及振興券3千元、自甲○○處取得現金1萬9千5百元云
      云，顯係事後卸責之詞，難以採信。
  ４．證人即被告之母親田彩微固於原審證稱：我在案發前某兩日
      先後出借現金1萬5千元、6萬5千元，合計共8萬元予被告
      ，給他從事販賣滷味生意之用等語（見原審卷第184頁至
      第188頁），惟田彩微並無法提出其有交付前揭款項之金
      流憑據，其證言是否可信已有疑問，況其證詞充其量僅能
      證明被告於案發前曾持有現金1萬5千元、6萬5千元，尚無
      從證明被告有無及如何花用該等現金，亦無法證明被告有
      攜帶該等現金至案發現場，更無以證明警方在被告居處所
      扣得之現金中確含有田彩微所出借之8萬元款項。是以，
      田彩微於原審之證述，實無從據以為有利於被告之認定。
（四）綜上所述，本件事證已臻明確，被告之犯行洵堪認定，應
      予依法論科。
二、論罪：
（一）核被告對丙○○、甲○○二人所為，均係犯刑法第328條第1項
      之強盜罪。
（二）被告對丙○○、甲○○為本案之強盜行為，其行為時、地具有
      密接性，依其犯罪計畫而言，應整體視為一行為方為合理
      ，乃一行為侵害丙○○、甲○○二人之財產法益，係一行為觸
      犯數罪名，為想像競合，應依刑法第55條規定，從一重之
      強盜罪處斷。
（三）辯護人雖於原審為被告主張：本案係因交易退款糾紛而起
      ，被告未造成丙○○、甲○○損失或傷害，在偵審中均坦承犯
      行，被告尚有一名5歲之女需扶養，請依刑法第59條之規
      定減輕其刑等語。然刑法上之酌量減輕，必於犯罪之情狀
      可憫恕時，始得為之，為刑法第59條所明定，即刑法第59
      條之酌量減輕其刑，必須犯罪另有特殊之原因與環境等等
      ，在客觀上足以引起一般同情，認為即予宣告法定最低度
      刑期猶嫌過重者，始有其適用，至情節輕微僅可為法定刑
      內從輕科刑之標準，不得據為酌量減輕之理由（最高法院
      28年上字第1064號、45年台上字第1165號判例意旨參照）
      。查被告係預謀而犯本案，顯非起因於交易退款糾紛，已
      經本院認定如前；被告對丙○○、甲○○二人造成之財產上損
      害亦遠大於其所承認者，並非僅係取回其所謂之報酬，手
      段亦已達強暴、脅迫之程序，是辯護人上開主張已與事實
      有所出入。況被告前因於109年3月31日、4月1日二次犯強
      盜案，已經另案判決確定，有本院被告前案紀錄表、前開
      判決書及撤回上訴狀在卷可按（見本院卷第61頁、第127
      頁至第135頁、第137頁）；被告於所犯之前案審理中，竟
      又以類似手法另犯本案，顯無悔悟之心，並足見其有反覆
      實行同種犯罪之強烈傾向。從而，考量本案犯行之惡性及
      危害非輕，又未見有何特殊之原因與環境，犯罪情狀並無
      顯可憫恕之處，在客觀上不足以引起一般人之同情，而無
      宣告法定最低度刑期猶嫌過重之情形，自無刑法第59條規
      定酌減其刑之適用，辯護人上開主張，並不可採。
三、維持原判決之理由：　　　
（一）原審以被告之罪證明確，適用刑法第328條第1項、第55條
      、第38條之1第1項前段、第3項規定，並審酌被告素行及
      甫因於109年3月31日、4月1日二次犯強盜案經臺北地檢檢
      察官起訴、繫屬法院審理中，竟又以類似手法犯本案，犯
      罪之動機、目的（獲取丙○○、甲○○之財物），犯罪之手段
      ，其行為對於丙○○、甲○○所造成之損害，犯後僅坦承部分
      犯行，且避重就輕否認預謀犯案，又僅承認部分犯罪所得
      ，未與丙○○、甲○○成立和解，全未賠償其所造成之損害，
      兼衡其自陳高職補校畢業之智識程度，入所羈押前在其弟
      之電腦店擔任銷售人員，與其女友、其5歲及就讀大學三
      年級之女同住之生活狀況等一切情狀，量處有期徒刑五年
      十月。復說明：⑴被告強盜取得之現金8萬9千元及振興券6
      千元，為其犯罪所得，其中現金8萬1千元及振興券6千元
      已扣案，餘現金8千元未扣案，均未合法發還或賠償丙○○
      、甲○○，宣告沒收亦無過苛、欠缺刑法上之重要性、犯罪
      所得價值低微，或為維持受宣告人生活條件之必要等情形
      ，為避免被告實質上保有不法之犯罪所得，均依刑法第38
      條之1第1項前段之規定宣告沒收，未扣案部分於全部或一
      部不能沒收或不宜執行時，依刑法第38條之1第3項之規定
      追徵其價額；⑵被告為本案犯行所用以約出丙○○、甲○○之
      行動電話（型號、IMEI不明，見偵查卷第25頁）、犯案時
      用以遮蓋臉部特徵及雙手指紋之壓力衣、用以犯案所用之
      絲襪、襪子及用以預藏絲襪、襪子之灰色後背包，均未於
      本案扣押，又無證據足認係違禁物或須義務沒收之物，且
      無證據證明是否仍存在，而該等物品均係甚易取得之日常
      生活用品，予以宣告沒收無法有效預防犯罪，欠缺刑法上
      之重要性，依刑法第38條之2第2項之規定，爰不併予宣告
      沒收。核其認事用法並無違誤，量刑亦稱妥適。被告上訴
      主張其非預謀犯案，並無理由；檢察官依甲○○請求上訴主
      張原審量刑過輕，然原判決均已就檢察官之主張予以考量
      ，認其上訴亦無理由。
（二）另按關於刑法第38條之1第1項犯罪所得沒收範圍之認定，
      非屬犯罪事實有無之認定，於證據法則上並無須證明至毫
      無合理懷疑之確信程度，倘事實審法院已綜合卷證資料，
      依自由證明法則於理由內就其依據為相當之說明時，即不
      能遽指為違法（最高法院110年台上字第300號判決意旨參
      照）。原判決已就其依據丙○○、甲○○之證述，依自由證明
      法則認定被告確有強盜丙○○、甲○○二人共8萬9千元現金及
      振興券6千元之財物，被告上訴主張其犯罪所得應予刪減
      ，並無理由。
（三）從而，本件檢察官及被告之上訴均無理由，均應駁回之。
據上論斷，應依刑事訴訟法第368條，判決如主文。
本案經檢察官林安紜到庭執行職務。
中　　華　　民　　國　　110 　年　　4 　　月　　28　　日
                  刑事第二十庭  審判長法　官  王復生
                                      法　官  張紹省
                                      法　官  遲中慧
以上正本證明與原本無異。
如不服本判決，應於收受送達後20日內向本院提出上訴書狀，其
未敘述上訴之理由者並得於提起上訴後20日內向本院補提理由書
（均須按他造當事人之人數附繕本）「切勿逕送上級法院」。
                                      書記官  鄭巧青
中　　華　　民　　國　　110 　年　　4 　　月　　28　　日
附錄本案論罪科刑依據之法條：
中華民國刑法第328條
意圖為自己或第三人不法之所有，以強暴、脅迫、藥劑、催眠術
或他法，至使不能抗拒，而取他人之物或使其交付者，為強盜罪
，處五年以上有期徒刑。
以前項方法得財產上不法之利益或使第三人得之者，亦同。
犯強盜罪因而致人於死者，處死刑、無期徒刑或十年以上有期徒
刑；致重傷者，處無期徒刑或七年以上有期徒刑。
第一項及第二項之未遂犯罰之。
預備犯強盜罪者，處一年以下有期徒刑、拘役或九千元以下罰金
。